臺灣臺南地方法院民事裁定　　　　　 100年度監宣字第134號
聲　請　人　段寶崑
上列聲請人聲請監護宣告事件，本院裁定如下：
    主      文
宣告段振惠（男、民國○○年○月○○日生、身分證統一編號：Ｚ0000
00000號）為受監護宣告之人。
選定段寶崑（男、民國○○年○月○○日生、身分證統一編號：Ｚ0000
00000號）為受監護宣告之人之監護人。
指定段楊玉枝（女、民國○○年○月○○日生、身分證統一編號：Ｚ00
0000000號）為會同開具財產清冊之人。
聲請程序費用新臺幣壹仟元由受監護宣告之人段振惠負擔。
    理      由
一、本件聲請意旨略以：聲請人段寶崑係段振惠之子，段振惠於
    民國99年12月29日因車禍重傷，致不能為意思表示或受意識
    表示，或不能辨識其意思表示之效果。為此，聲請人爰依法
    聲請鈞院對段振惠為監護之宣告，並請求鈞院選任聲請人段
    寶崑擔任段振惠之監護人，指定段楊玉枝擔任會同開具財產
    清冊之人等語。
二、按對於因精神障礙或其他心智缺陷，致不能為意思表示或受
    意思表示，或不能辨識其意思表示之效果者，法院得因本人
    、配偶、四親等內之親屬、最近一年有同居事實之其他親屬
    、檢察官、主管機關或社會福利機構之聲請，為監護之宣告
    ，民法第14條第1項定有明文。經查：
（一）聲請人為段振惠之子，業據聲請人提出戶籍謄本1件在卷
      可佐，依上開規定，本件聲請人聲請本院對段振惠為監護
      之宣告，自屬有據。
（二）再者，段振惠因車禍致頭部外傷併左側顱骨骨折及硬膜外
      出血、蜘蛛膜下腔出血、右肺挫傷、左側肋骨骨折併創傷
      性血氣胸、右肩胛骨閉鎖性骨折、左鎖骨肩峰尾端閉鎖性
      骨折之事實，業據聲請人提出奇美醫療財團法人柳營奇美
      醫院診斷證明書1件為憑，復經鑑定人即財團法人臺灣省
      私立臺南仁愛之家附設精神療養院施仁雄醫師鑑定結果：
      「一般醫學檢查：個案意識呈呆僵狀態，對問話無法回答
      ，必須靠他人協助下可進食、鼻胃管幫忙進食，四肢變形
      無力，無法自我行動，大小便及個人衛生須他人完全協助
      。精神檢查方面：個案的注意力、判斷能力、對人、時、
      地的定向感、記憶能力、計算能力及抽象思考能力均有明
      顯缺失。並有因心智缺陷，致不能為意思表示或受意思表
      示，或不能辨識其意思表示之效果者。基於受鑑定人有腦
      病變之其他心智缺陷，致不能為意思表示或受意思表示、
      不能辨識其意思表示之效果，且接受治療後回復可能性甚
      低，因而不能管理自己財產。」等情，此有本院100年8月
      24日監護宣告訊問筆錄及精神鑑定報告書各1份在卷可稽
      。
（三）基上，顯見依段振惠之現況，已因心智缺陷致不能為意思
      表示或受意思表示、不能辨識其意思表示之效果，核與民
      法第14條第1項得為監護之宣告之規定相符，故聲請人聲
      請對段振惠為監護之宣告為有理由，應予准許，爰裁定如
      主文第1項所示。
三、復按法院為監護之宣告時，應依職權就配偶、四親等內之親
    屬、最近一年有同居事實之其他親屬、主管機關、社會福利
    機構或其他適當之人選定一人或數人為監護人，並同時指定
    會同開具財產清冊之人；法院為前項選定及指定前，得命主
    管機關或社會福利機構進行訪視，提出調查報告及建議，監
    護之聲請人或利害關係人亦得提出相關資料或證據，供法院
    斟酌；法院選定監護人時，應依受監護宣告之人之最佳利益
    ，優先考量受監護宣告之人之意見，審酌一切情狀，並注意
    下列事項：(一)受監護宣告之人之身心狀態與生活及財產狀況
    。(二)受監護宣告之人與其配偶、子女或其他共同生活之人間
    之情感狀況。(三)監護人之職業、經歷、意見及其與受監護宣
    告之人之利害關係。(四)法人為監護人時，其事業之種類與內
    容，法人及其代表人與受監護宣告之人之利害關係。民法第
    1111條、第1111條之1定有明文。經查：
（一）本件受監護宣告之人段振惠已婚，其父母、祖父母均已歿
      ，目前最近親屬有其長子即聲請人段寶崑、配偶段楊玉枝
      等2人一節，業據聲請人提出親屬系統表及戶籍謄本等資
      料在卷可佐，本院審之受監護宣告之人之監護較為特殊，
      除監護人負有護養療治受監護宣告人之義務，且監護人其
      工作須時常為之，故需具有相當體力等客觀當條件才能盡
      其義務，稽之本件受監護宣告之人段振惠之長子即聲請人
      、配偶段楊玉枝共同決議，推舉由聲請人擔任受監護宣告
      之人段振惠之監護人，有聲請人提出之親屬團體會議紀錄
      1件在卷可稽，本院綜參上情，認由聲請人擔任受監護宣
      告之人段振惠之監護人，最能符合受監護宣告之人之最佳
      利益，爰選定聲請人為監護人。
（二）另揆諸民法第1111條第1項法院指定會同監護人開具財產
      清冊之人之立法理由，係為在選定監護人時，應同時指定
      會同開具財產清冊之人，以實施監督之目的，準此，本院
      既已選定聲請人為受監護宣告之人段振惠之監護人，自有
      依上揭規定指定會同開具財產清冊之人之必要。本院審之
      段楊玉枝既為受監護宣告之人段振惠之配偶，衡情段楊玉
      枝經指定為本件會同開具財產清冊之人後，應會本於受監
      護宣告之人段振惠之最佳利益，與監護人共同開具財產清
      冊。從而，爰依民法第1111條第1項規定，指定段楊玉枝
      為本件監護宣告事件之會同開具財產清冊之人，以利本件
      監護事宜之執行。
四、依民事訴訟法第608條第1項，裁定如主文。
中    華    民    國   100    年    8     月    24    日
                  家事法庭法  官  楊佳祥
以上正本係照原本作成。
如不服本裁定關於選定監護人及指定會同開具財產清冊之人等部
分，應於送達後十日內向本院提出抗告狀，並繳納抗告費新臺幣
1,000元；其餘關於宣告監護之部分，不得抗告。
中    華    民    國   100    年    8     月    24    日
                          書記官  葉芳如